【裁判字號】    98,交抗,489
【裁判日期】    980825
【裁判案由】    聲明異議
【裁判全文】
臺灣高等法院高雄分院刑事裁定         98年度交抗字第489號
抗  告  人    交通部公路總局高雄區監理所
代  表  人    劉育麟
受 處分 人    甲○○
上列抗告人因交通違規聲明異議案件，不服臺灣高雄地方法院中
華民國98年6 月30日裁定（98年度交聲字第1861號），提起抗告
，本院裁定如下：
    主  文
抗告駁回。
    理  由
一、抗告意旨略以：按考領各類駕照資格、駕照得適用駕駛之車
    種及晉級考照資格限制等規定，道路交通安全規則第60、61
    、62條，分別定有明文，即採1 人1 照制度（機車駕駛執照
    或汽車駕駛執照），因汽車駕駛執照為駕駛汽車之許可憑証
    ，依道路交通安全規則第61條規定，民眾已具備較低級車類
    駕駛資格後，當其取得高一級車類駕駛資格時，基於1 人1
    照之原則，應換發較高一級車類之駕駛執照，並准其駕駛較
    低級之車輛，而道路交通管理處罰條例第35條關於吊扣駕駛
    執照之規定，依新修正之同條例第68條，並無免除規定，自
    應依法執行，且違反同條例第22條第1 項第4 款之規定，與
    違反同條例第21條第1 項第1 款之規定，其處罰相去甚遠，
    自不能相提並論。又吊扣駕駛執照之目的，並非僅為處罰違
    反道路交通管理事件之行為人，尚有暫時禁止行為人於道路
    上駕駛，以免其短期內再犯之意，以避免駕駛人於短期內駕
    駛動力交通車輛行駛於道路，而危及一般用路人之安全，此
    一考量公眾用路安全之立法，與個人生存權、工作權之保障
    ，兩相權衡所保障之利益，堪認上開吊扣駕照之規定，尚在
    立法機關之立法裁量權限範圍內，並無顯然侵害受處分人之
    生存權及工作權。本件受處分人甲○○領有普通大貨車駕駛
    執照，既係酒後駕駛小客車違規而遭取締，則抗告人機關依
    道路交通管理處罰條例第35條第1 項第1 款規定吊扣其大貨
    車之駕駛執照，於法自無不合，是原裁定顯有違誤，爰依法
    提起抗告，請求撤銷原裁定等語。
二、經查：受處分人受處分人甲○○於民國（以下同）98年6 月
    14日飲酒後，駕駛車牌號碼ZQ-5636 號自用小客車，在同（
    14）日0 時9 分許，行經高雄縣阿蓮鄉○○路1000巷口，遭
    高雄縣政府警察局湖內分局阿蓮分駐所員警攔停，經酒精濃
    度測試結果，呼氣後酒精濃度達每公升0.37毫克，乃製單舉
    發違規，並由原處分機關裁處1 萬9 千5 百元罰鍰、吊扣受
    處分人之大貨車駕駛執照12月並施以道安講習等情，此有高
    雄縣政府警察局高警交字第N00000000 號舉發違反道路交通
    管理事件通知單、交通部公路總局高雄區監理所高監營裁字
    第裁80-N00000000號違反道路交通管理事件裁決書、交通部
    公路總局高雄區監理所98年6 月22日高監自字第0980028862
    號對違反交通管理事件不服裁決聲明異議案件移送書及酒精
    濃度測定單各1 份附卷可稽。因駕駛自用小客車，只是為日
    常生活辦事或旅遊使用，而大貨車則是為職業謀生而駕駛，
    二者重要性自不可同日而語。本件受處分人甲○○酒後駕駛
    自用小客車被查獲，原裁決機關若欲另吊扣其駕駛執照，也
    應吊扣其違規時所駕駛之自用小客車之駕駛執照，而非吊扣
    其謀生所用之大貨車駕駛執照，原裁決機關另裁決吊扣其非
    違規時所駕駛之大貨車駕駛執照，不符合比例原則，自有違
    誤。又按94年12月14日修正、95年3 月1 日施行前之道路交
    通管理處罰條例第68條固規定「汽車駕駛人，因違反本條例
    及道路交通安全規則之規定，受吊扣或吊銷駕駛執照處分時
    ，吊扣或吊銷其持有各級車類之駕駛執照」，惟修正後業已
    刪除「吊扣」之規定，改為「汽車駕駛人，因違反本條例及
    道路交通安全規則之規定，受吊銷駕駛執照處分時，吊銷其
    持有各級車類之駕駛執照」，其修正理由乃係舊法將違法或
    違規駕駛人所持有各級車類之駕駛執照一併吊扣，失之過酷
    ，影響人民工作及生活甚鉅，故依修正後之該條規定，受吊
    扣駕駛執照處分時，僅能吊扣違規當時所駕車類之駕駛執照
    ，不再吊扣行為人持有之其他各級車類之駕駛執照。是原審
    裁定將關於吊扣受處分人甲○○職業大貨車駕駛執照12個月
    部分撤銷，核無不合，本件抗告為無理由，應予駁回。
三、據上論結，應依刑事訴訟法第412 條，裁定如主文。
中    華    民    國    98    年    8     月    25    日
              刑事第六庭    審判長法  官  張盛喜
                                  法  官  李政庭
                                  法  官  邱永貴
以上正本證明與原本無異。
不得再抗告。
中    華    民    國    98    年    8     月    25    日
                                  書記官  黃一秋


司法院資訊處製作；財團法人民間司法改革基金會備份。
